【裁判字號】    99,易,2045
【裁判日期】    990831
【裁判案由】    毒品危害防制條例
【裁判全文】
臺灣板橋地方法院刑事判決              99年度易字第2045號
公  訴  人  臺灣板橋地方法院檢察署檢察官
被      告  甲○○
上列被告因違反毒品危害防制條例案件，經檢察官提起公訴（99
年度毒偵字第2972號），本院依簡式審判程序，判決如下：
    主  文
甲○○持有第一級毒品，累犯，處有期徒刑參月，如易科罰金，
以新臺幣壹仟元折算壹日。扣案之第一級毒品海洛因貳包（合計
驗餘淨重貳點貳捌肆公克）均沒收銷燬之。又施用第二級毒品，
累犯，處有期徒刑伍月，如易科罰金，以新臺幣壹仟元折算壹日
。扣案之第二級毒品甲基安非他命伍包（合計驗餘淨重壹點玖柒
肆捌公克）均沒收銷燬之。扣案之電子磅秤壹個沒收。應執行有
期徒刑柒月，如易科罰金，以新臺幣壹仟元折算壹日。扣案之第
一級毒品海洛因貳包（合計驗餘淨重貳點貳捌肆公克）及第二級
毒品甲基安非他命伍包（合計驗餘淨重壹點玖柒肆捌公克）均沒
收銷燬之。扣案之電子磅秤壹個沒收。
    事  實
一、甲○○前於民國85年間因搶奪案件，經本院以85年度少訴字
    第29號判處有期徒刑1 年，緩刑5 年，緩刑中交付保護管束
    確定。又於89年間因施用毒品案件，經依臺灣高雄地方法院
    89年度毒聲字第5016號裁定送勒戒處所觀察、勒戒後，認無
    繼續施用毒品之傾向，於89年8 月17日釋放出所，並由臺灣
    高雄地方法院檢察署檢察官以89年度毒偵字第3009號為不起
    訴處分確定。復於上開觀察、勒戒執行完畢後之5 年內即90
    年間因施用毒品案件，經本院以90年度簡字第197 號判處有
    期徒刑6 月確定；另於同年間因施用毒品案件，經本院以90
    年度訴字第1611號判處有期徒刑8 月確定；再於91年間因販
    賣毒品案件，經臺灣高等法院以91年度上訴字第1512號判處
    有期徒刑7 年2 月，甲○○不服而提起上訴，經最高法院以
    91年度臺上字第6510號判決上訴駁回確定；嗣經本院以96年
    度聲減字第4443號就前揭施用毒品二案件所處徒刑裁定均減
    刑，並與上開販賣毒品案件所處徒刑裁定應合併執行有期徒
    刑7 年6 月確定，乃與首揭搶奪案件之緩刑宣告遭撤銷後所
    應執行之徒刑接續執行，於96年12月20日縮短刑期假釋出監
    ，於98年1 月21日縮刑期滿而假釋未經撤銷，視為已執行完
    畢（於本案構成累犯）。
二、詎甲○○猶不知悔改，其明知海洛因及甲基安非他命分別為
    毒品危害防制條例所定之第一、二級毒品，不得持有或施用
    ，竟基於非法持有第一級毒品及非法持有第二級毒品之犯意
    ，於99年3 月24日晚間9 時許，在臺北縣板橋巿近大漢橋某
    處，以新臺幣7,000 元之代價，向真實姓名年籍不詳、綽號
    「阿強」之成年男子，購買第一級毒品海洛因2 包（合計驗
    餘淨重2.284 公克）及數量不詳之第二級毒品甲基安非他命
    而非法持有之，欲供己施用。甲○○於購得上開第二級毒品
    甲基安非他命後，進而基於施用第二級毒品甲基安非他命之
    犯意，隨即在同一處所，以將第二級毒品甲基安非他命置於
    玻璃球內點火燒烤產生煙霧吸聞之方式，施用第二級毒品甲
    基安非他命1 次。嗣於99年3 月26日晚間7 時40分許，為警
    在臺北縣三重巿正義北路與安慶街口查獲，並扣得其向綽號
    「阿強」之男子所購買之上開第一級毒品海洛因2 包、施用
    後所剩餘之第二級毒品甲基安非他命5 包（合計驗餘淨重1.
    9748公克）以及其所有供施用第二級毒品甲基安非他命使用
    之電子磅秤1 個，而得悉上情。
三、案經臺北縣政府警察局三重分局移請臺灣板橋地方法院檢察
    署檢察官偵查起訴。
    理  由
一、本案被告甲○○所犯係死刑、無期徒刑、最輕本刑為3 年以
    上有期徒刑以外之罪，其於準備程序中就被訴事實為有罪之
    陳述，經本院告知簡式審判程序之旨，並聽取公訴人、被告
    之意見後，經裁定進行簡式審判程序，合先敘明。
二、上揭犯罪事實，業據被告於警詢、偵查中及本院審理時供承
    不諱，且被告為警查獲後所採集之尿液，經送請臺灣檢驗科
    技股份有限公司以GC/MS 氣相層析質譜儀法確認檢驗結果，
    發現呈安非他命類陽性反應，有該公司出具之濫用藥物檢驗
    報告1 紙附卷可稽，而被告為警查扣其持有之白色粉塊、白
    色粉末各1 包及白色透明結晶5 包，經送交通部民用航空局
    航空醫務中心以同上方法檢驗結果，各該白色粉塊及白色粉
    末均檢出含第一級毒品海洛因成分（合計驗餘淨重2.284 公
    克），而白色透明結晶5 包則皆檢出含第二級毒品甲基安非
    他命成分（合計驗餘淨重1.9748公克），有該中心出具之毒
    品鑑定書1 份存卷足憑，其中上開白色透明結晶所含毒品成
    分與被告尿液中檢出之毒品反應相符；此外，另有臺北縣政
    府警察局三重分局搜索扣押筆錄、扣押物品目錄表各1 件、
    扣押物品照片共8 張附卷及被告所有之上開第一級毒品海洛
    因2 包、第二級毒品甲基安非他命5 包暨供施用第二級毒品
    甲基安非他命使用之電子磅秤1 個扣案可資佐證，足認被告
    自白確與事實相符，堪值採信。
三、按施用第二級毒品為犯罪行為，毒品危害防制條例第10條第
    2 項定有處罰明文。故施用第二級毒品者，依前揭規定本應
    科以刑罰。惟基於刑事政策，對合於一定條件之施用者，則
    依同條例第20條、第23條之規定，施以觀察、勒戒及強制戒
    治之保安處分。又毒品危害防制條例於92年7 月9 日修正公
    布，自93年1 月9 日施行，其中第20條、第23條將施用毒品
    之刑事處遇程序，區分為「初犯」及「5 年內再犯」、「5
    年後再犯」。依其立法理由之說明：「初犯」，經觀察、勒
    戒或強制戒治後，應為不起訴處分或不付審理之裁定；經觀
    察、勒戒或強制戒治執行完畢釋放後，「5 年內再犯」者，
    因其再犯率甚高，原實施之觀察、勒戒及強制戒治既已無法
    收其實效，爰依法追訴或裁定交付審理。至於經觀察、勒戒
    或強制戒治執行完畢釋放後，「5 年後再犯」者，前所實施
    之觀察、勒戒或強制戒治已足以遮斷其施用毒品之毒癮，為
    期自新及協助其斷除毒癮，仍適用「初犯」規定，先經觀察
    、勒戒或強制戒治之程序。從而，依修正後之規定，僅限於
    「初犯」及「5 年後再犯」二種情形，始應先經觀察、勒戒
    或強制戒治程序。倘被告於5 年內已再犯，經依法追訴處罰
    ，縱其第三次（或第三次以上）再度施用毒品之時間，在初
    犯經觀察、勒戒或強制戒治執行完畢釋放5 年以後，已不合
    於「5 年後再犯」之規定，且因已於「5 年內再犯」，顯見
    其再犯率甚高，原實施觀察、勒戒或強制戒治，已無法收其
    實效，即應依該條例第10條處罰（最高法院97年度第5 次刑
    庭會議決議意旨參照）。查被告有如事實欄一所示曾送觀察
    、勒戒執行完畢及於觀察、勒戒執行完畢釋放後5 年內再犯
    施用毒品罪而經法院判刑確定等情，有臺灣高等法院被告前
    案紀錄表1 件在卷可查，則其本案施用毒品之時間距離其犯
    施用毒品罪而接受觀察、勒戒執行完畢之日即89年8 月17日
    ，雖已逾5 年，惟其既曾於該次觀察、勒戒執行完畢釋放後
    5 年內多次再犯施用毒品犯行，且均經法院判刑確定，是其
    再犯本案施用第二級毒品罪，依上開說明，自非屬毒品危害
    防制條例第20條第3 項所定「5 年後再犯」之情形，仍應依
    法追訴處罰。是本案事證明確，被告非法持有第一級毒品及
    施用第二級毒品等犯行均堪認定，應予依法論罪科刑。
四、核被告所為，係犯毒品危害防制條例第11條第1 項之持有第
    一級毒品罪及同條例第10條第2 項之施用第二級毒品罪。被
    告施用第二級毒品前、後，非法持有第二級毒品之低度行為
    ，應為其施用該毒品之高度行為所吸收，均不另論罪。被告
    所犯上開二罪間，行為互殊，犯意各別，應予分論併罰。又
    被告受有如事實欄一所示有期徒刑之宣告，於96年12月20日
    縮短刑期假釋出監，於98年1 月21日縮刑期滿而假釋未經撤
    銷，視為已執行完畢，此有臺灣高等法院被告前案紀錄表1
    件存卷可考，其於執行完畢後5 年內故意分別再犯本案有期
    徒刑以上之罪，均構成累犯，皆應依刑法第47條第1 項規定
    加重其刑。爰審酌被告前因施用毒品，獲得不起訴處分之寬
    典，復入監執行徒刑完畢，仍無法戒絕毒癮，再次漠視法令
    禁制而犯本罪，惟其施用毒品所生危害，實以自戕身心健康
    為主，對於他人生命、身體、財產等法益，尚無明顯而重大
    之實害，兼衡其非法持有第一級毒品之數量及其犯罪後坦承
    犯行，已知悔悟等一切情狀，分別量處如主文所示之刑，並
    諭知易科罰金之折算標準及合併定其應執行刑，以示懲儆。
    再按刑法第41條第1 項前段規定：「犯最重本刑為5 年以下
    有期徒刑之刑之罪，而受6 個月以下有期徒刑或拘役之宣告
    者，得以新臺幣1,000 元、2,000 元或3,000 元折算1 日，
    易科罰金。」又同條第8 項規定：「第1 項至第4 項及第7
    項之規定，於數罪併罰之數罪均得易科罰金或易服社會勞動
    ，其應執行之刑逾6 月者，亦適用之。」從而，本件既屬數
    罪併罰之案件，各罪均合於刑法第41條第1 項前段所定得易
    科罰金之要件，縱前揭合併所定應執行之刑已逾6 月，依法
    條規定，仍得易科罰金，爰併就所定應執行之刑諭知易科罰
    金之折算標準。
五、扣案之海洛因2 包（合計驗餘淨重2.284 公克）、甲基安非
    他命5 包（合計驗餘淨重1.9748公克），分別係查獲之第一
    、二級毒品，且上開毒品之包裝袋與各該毒品亦難以完全析
    離，故不問屬於犯人與否，均應依毒品危害防制條例第18條
    第1 項前段規定沒收銷燬之。又扣案之電子磅秤1 個，係被
    告所有且供施用第二級毒品甲基安非他命使用之物，業據其
    供陳在卷，亦應依刑法第38條第1 項第2 款規定宣告沒收。
據上論斷，應依刑事訴訟法第273 條之1 第1 項、第299 條第1
項前段，毒品危害防制條例第10條第2 項、第11條第1 項、第18
條第1 項前段，刑法第11條前段、第47條第1 項、第41條第1 項
前段、第8 項、第38條第1 項第2 款、第51條第5 款，判決如主
文。
本案經檢察官黃筵銘到庭執行職務。
中    華    民    國    99    年    8     月    31    日
                  刑事第七庭    法  官  王瑜玲
以上正本證明與原本無異
如不服本判決應於送達後10日內向本院提出上訴狀
                                書記官  謝嘉玲
中    華    民    國    99    年    8     月    31    日
附錄本案論罪科刑法條全文：
毒品危害防制條例第10條
施用第一級毒品者，處6 月以上5 年以下有期徒刑。
施用第二級毒品者，處3 年以下有期徒刑。
毒品危害防制條例第11條
持有第一級毒品者，處3 年以下有期徒刑、拘役或新臺幣5 萬元
以下罰金。
持有第二級毒品者，處2 年以下有期徒刑、拘役或新臺幣3 萬元
以下罰金。
持有第一級毒品純質淨重十公克以上者，處1 年以上7 年以下有
期徒刑，得併科新臺幣1 百萬元以下罰金。
持有第二級毒品純質淨重二十公克以上者，處6 月以上5 年以下
有期徒刑，得併科新臺幣70萬元以下罰金。
持有第三級毒品純質淨重二十公克以上者，處3 年以下有期徒刑
，得併科新臺幣30萬元以下罰金。
持有第四級毒品純質淨重二十公克以上者，處1 年以下有期徒刑
，得併科新臺幣10萬元以下罰金。
持有專供製造或施用第一級、第二級毒品之器具者，處1 年以下
有期徒刑、拘役或新臺幣1 萬元以下罰金。

司法院資訊處製作；財團法人民間司法改革基金會備份。
